臺灣彰化地方法院刑事判決　　　　　　　93年度訴字第1157號
公　訴　人　臺灣彰化地方法院檢察署檢察官
被　　　告　甲○○　男　32歲.
　　　　　　　　　　住彰化縣鹿.
選任辯護人　楊振裕　律師
上列被告因違反毒品危害防制條例案件，經檢察官提起公訴（92
年度偵字第9257號），本院判決如下：
    主  文
甲○○轉讓第一級毒品，處有期徒刑壹年陸月。
    事  實
一甲○○明知海洛因、甲基安非他命分屬毒品危害防制條例第2
  條第2項第1款所定之第1級毒品及同條項第2款經主管機關公告
  所定相類於安非他命之第2級毒品，不得持有、轉讓，竟基於
  轉讓第1級毒品海洛因、第2級毒品甲基安非他命之犯意，於民
  國92年11月27日某時，在彰化縣彰化市○○路○段332號加州汽
  車旅館內，同時將第1級毒品海洛因2包（毒品合計淨重0.05公
  克，包裝袋合計重0.41公克）、第2級毒品甲基安非他命1包（
  含袋毛重0.372公克）無償轉讓同居女友丙○○，以供其施用
  抵癮（丙○○施用毒品犯行，業經另案判處罪刑確定，現在執
  行中）。嗣於同日下午5時40分許，經警持搜索票在上址612號
  房內執行搜索查獲丙○○，並扣得注射針筒4支及前開第1級毒
  品海洛因2包、第2級毒品甲基安非他命1包；復於同日晚上10
  時50分許，待甲○○返回該客房時予以查獲，並扣得其持有之
  第1級毒品海洛因38包（毒品合計淨重1.79公克，包裝袋合計
  重8.63公克）、第2級毒品甲基安非他命1包（含袋毛重0.601
  公克）。
二案經彰化縣警察局和美分局報告臺灣彰化地方法院檢察署檢察
  官偵查起訴。
    理  由
一訊據被告甲○○固坦認於右揭時地為警查獲，並扣得第1級毒
  品海洛因38包、第2級毒品甲基安非他命1包，就證人即其同居
  女友丙○○於右揭時地為警查獲，並扣得注射針筒4支、第1級
  毒品海洛因2包、第2級毒品甲基安非他命1包等情亦不爭執，
  然矢口否認有何轉讓毒品犯行，其辯解略為：
  (一)被告於應警詢時毒癮發作，其自白非出於自由意志，又未錄
    音、錄影，無證據能力。
  (二)證人丙○○於警詢中之證述為傳聞證據，於92年11月28日檢
    察官偵查中之證述未經具結，於93年1月7日檢察官偵查中之
    證詞前後反覆，而且對於如何交付毒品、交付給何人無法具
    體敘明，顯然不可信，均無證據能力。
  (三)扣案毒品是被告與證人丙○○共同出錢購買回來吸食之用。
二按訊問被告，應全程連續錄音，必要時，並應全程連續錄影，
  但有急迫情況且經記明筆錄者，不在此限；筆錄內所載之被告
  陳述與錄音或錄影之內容不符者，除有急迫情況且經記明筆錄
  者外，其不符之部分，不得作為證據，刑事訴訟法第100條之1
  第1項、第2項定有明文。為擔保被告自白之任意性與真實性，
  於訊問被告時，縱曾全程連續錄音、錄影，然該等影音資料如
  於事後滅失，亦應認為筆錄無證據能力，此為當然之解釋。本
  案被告於應警詢時雖曾錄音、錄影，然該等影音資料事後無法
  提出，此據證人乙○○即製作被告警詢筆錄之彰化縣警察局和
  美分局警員到庭結證屬實（本院卷第104頁反面），是被告之
  警詢筆錄無證據能力，不得做為證據。至其於應警詢時有無毒
  癮發作情形，自無庸再深入探究。
三次按被告之自白，非出於強暴、脅迫、利誘、詐欺、疲勞訊問
  、違法羈押或其他不正之方法，且與事實相符者，得為證據；
  證人依法應具結而未具結者，其證言不得作為證據；被告以外
  之人於審判外之言詞或書面陳述，除法律有規定者外，不得作
  為證據；被告以外之人於檢察事務官、司法警察官或司法警察
  調查中所為之陳述，與審判中不符時，其先前之陳述具有較可
  信之特別情況，且為證明犯罪事實存否所必要者，得為證據，
  刑事訴訟法第156條第1項、第158條之3、第159條第1項、第
  159條之2亦有規定。司法院大法官會議釋字第582號解釋為確
  保被告對證人之詰問權，認證人於審判中，應依人證之法定程
  序，到場具結陳述，並接受被告之詰問，其陳述始得作為認定
  被告犯罪事實之判斷依據，至於被告以外之人（含證人、共同
  被告等）於審判外之陳述，依法律特別規定得作為證據者，除
  客觀上不能受詰問者外，於審判中仍應依法踐行詰問程序，其
  意旨在強調被告於審判中，對證人詰問權之行使，並非被告以
  外之人在審判外之陳述，仍須經被告行使詰問權，始具證據能
  力，否則被告以外之人於警詢中之陳述，幾無可能經由被告詰
  問，同法第159條之2勢將成為具文。是被告以外之人於警詢中
  之陳述，雖為傳聞證據，但仍應視有無前開例外情形，而賦予
  其證據能力，即所謂「傳聞法則之例外」，非必概無證據能力
  。證人丙○○於警詢中及於92年11月28日晚上7時25分至8時48
  分檢察官偵查中，係以被告之地位供述，並非以證人身分應訊
  （警卷第8至10頁、偵查卷第7至11頁），雖未具結，仍有證據
  能力，此與刑事訴訟法第158條之3規定，係以證人地位出庭，
  依法應具結而未具結之證言，不得作為證據之情形有異。至證
  人丙○○於92年11月28日晚上8時49分至9時5分檢察官偵查中
  ，非以被告之地位供述，而是以證人身分應訊，竟未經具結（
  偵查卷第3至6頁），依刑事訴訟法第158條之3規定，即無證據
  能力，不得採為證據。
四經查：右揭犯罪事實，業據被告於檢察官偵查中供稱扣案毒品
  係其購入，提供予證人丙○○施用等語（偵查卷第5頁），核
  與證人丙○○於92年11月28日晚上7時25分至8時48分檢察官偵
  查中以被告身分供稱其施用之毒品是被告給予等語，及於本院
  審理中以證人身分結證稱自伊身上扣案之第1級毒品海洛因2包
  、第2級毒品甲基安非他命1包係男友即被告於92年11月27日查
  獲當日在加州汽車旅館同時免費交付等語相符（偵查卷第10頁
  ，本院卷第111頁反面至第112頁正面、第119頁正面至第120頁
  正面），並有在證人丙○○身上查獲之前開第1級、第2級毒品
  與注射針筒4支扣案（偵查卷第31至33頁），及搜索票、搜索
  扣押筆錄、查獲過程照片可稽（警卷第11至14、17至19、23至
  26頁）。在證人丙○○身上查獲之前開毒品經囑託鑑定，認其
  中2包白粉均含第1級毒品海洛因成分，合計淨重0.05公克，空
  包裝總重0.41公克；其中1包結晶含袋實稱毛重0.372公克，檢
  出第2級毒品甲基安非他命成分，亦有法務部調查局鑑定通知
  書、行政院衛生署管制藥品管理局檢驗成績書可參（偵查卷第
  13頁、本院卷第146頁），被告轉讓之物品確為第1級毒品海洛
  因、第2級毒品甲基安非他命無疑。證人丙○○被查獲後，經
  警採集尿液送驗，結果呈現嗎啡及甲基安非他命陽性反應，經
  法院分別判處罪刑確定，有臺灣臺中地方法院92年度訴字第
  2263號、本院93年度彰簡字第59號確定判決及臺灣高等法院被
  告全國前案紀錄表可按（本院卷第127至131、136頁），被告
  復不爭執其與證人為同居男女朋友關係，如非實情，無從隱遁
  ，證人焉有可能供出不利同居男友之犯行；況被告為警查獲時
  ，亦在其身上扣得第1級毒品海洛因38包（毒品合計淨重1.79
  公克，包裝袋合計重8.63公克）、第2級毒品甲基安非他命1包
  （含袋毛重0.601公克），有前開搜索票、搜索扣押筆錄、查
  獲過程照片、行政院衛生署管制藥品管理局檢驗成績書及另件
  法務部調查局鑑定通知書可稽（偵查卷第34頁），益證被告無
  償轉讓前開毒品予證人抵癮，絕非虛妄。綜上論述，被告所辯
  ，無非事後卸責之詞，難以採信，事證明確，其同時轉讓第1
  級、第2級毒品犯行均堪認定。
五查毒品危害防制條例業於92年7月9日修正公布，於第8條增訂
  第6項「轉讓毒品達一定數量者，加重其刑至2分之1，其標準
  由行政院定之」之規定，被告行為後，該條例並於93年1月9日
  施行，新舊法比較結果，以舊法有利於被告，依刑法第2條第1
  項但書規定，應適用舊法處斷。按海洛因、甲基安非他命分屬
  毒品危害防制條例第2條第2項第1款所定之第1級毒品及同條項
  第2款經主管機關公告所定相類於安非他命之第2級毒品，被告
  同時無償轉讓第1級毒品海洛因2包及第2級毒品甲基安非他命1
  包與證人丙○○，核其所為，係犯修正前毒品危害防制條例第
  8條第1項之轉讓第1級毒品罪及同條第2項之轉讓第2級毒品罪
  。被告為供轉讓第1級、第2級毒品之目的而持有該等毒品，其
  於轉讓前持有毒品之低度行為，應為轉讓之高度行為所吸收，
  不另論罪。被告1個故意之轉讓行為，同時觸犯構成要件不相
  同之轉讓第1級毒品罪、轉讓第2級毒品罪，為想像競合犯，應
  依刑法第55條從一重之轉讓第1級毒品罪論處，公訴意旨認被
  告所犯上開2罪，犯意各別，罪名互異，應分論併罰，尚有未
  洽。
  爰審酌被告所犯，已造成毒品流通氾濫，嚴重戕害國民身心健
  康，對於社會治安負面影響甚鉅，犯後不肯坦認犯行，猶飾詞
  以對，毫無悔意，惟前未曾受罪刑之宣告，此有臺灣高等法院
  被告全國前案紀錄表可按（本院卷第4至5頁）及其他一切情狀
  ，量處如主文所示之刑，以資懲儆。被告轉讓與證人丙○○之
  第1級毒品海洛因2包、第2級毒品甲基安非他命1包，既已移由
  證人丙○○持有，應在該證人所犯之案件宣告沒收銷燬，以符
  從刑附屬於主刑原則；被告為警查獲之第1級毒品海洛因38包
  、第2級毒品甲基安非他命1包，因與本案轉讓第1級、第2級毒
  品犯行無關，且被告前已因施用毒品案件，經裁定送勒戒處所
  觀察、勒戒後，認無繼續施用毒品之傾向，由臺灣彰化地方法
  院檢察署檢察官以92年度毒偵字第3013號不起訴處分確定（偵
  查卷第73頁、本院卷第4頁），自應於該案件中由檢察官聲請
  法院裁定單獨沒收銷燬，始屬適法，一併敘明。
據上論斷，應依刑事訴訟法第299條第1項前段，修正前毒品危害
防制條例第8條第1項、第2項，刑法第11條前段、第2條第1項但
書、第55條，判決如主文。
本案經檢察官邱鼎文到庭執行職務。
中　　華　　民　　國　　94　　年　　6 　　月　　29　　日
                  刑事第二庭    審判長法  官  李水源
                                      法  官  李雅俐
                                      法  官  廖政勝
以上正本證明與原本無異。
如不服本判決，應於判決送達後10日內向本院提出上訴狀（須附
繕本）。
中　　華　　民　　國　　94　　年　　6 　　月　　29　　日
                                      書記官  呂雅惠
附錄本案論罪科刑法條全文：
修正前毒品危害防制條例第8條第1項、第2項轉讓第一級毒品者
，處一年以上七年以下有期徒刑，得併科新臺幣一百萬元以下罰
金。
轉讓第二級毒品者，處六月以上五年以下有期徒刑，得併科新臺
幣七十萬元以下罰金。
